臺灣高等法院臺中分院刑事判決　　　 100年度上訴字第1776號
上　訴　人
即　被　告　陳欽龍
指定辯護人　本院公設辯護人　劉秋蘭
上列上訴人因違反槍砲彈藥刀械管制條例案件，不服臺灣苗栗地
方法院100年度訴字第208號中華民國100年6月17日第一審判決（
起訴案號：臺灣苗栗地方法院檢察署100年度偵字第1534號），
提起上訴，本院判決如下：
    主    文
上訴駁回。
    犯罪事實
一、陳欽龍前於民國（下同）95、96年間，因賭博案件，經臺灣
    新竹地方法院以96年度竹簡字第131、298號刑事簡易判決判
    處有期徒刑3月、4月，定應執行刑為有期徒刑6月，均得易
    科罰金確定（原審判決誤載為經臺灣新竹地方法院以96年度
    竹簡字第131號判處有期徒刑6月確定，應予更正），於96年
    5月10日入監服刑後，於96年5月14日易科罰金執行完畢。
二、詎陳欽龍猶不知悔改，基於非法寄藏可發射子彈具有殺傷力
    改造手槍及具有殺傷力子彈之犯意，於96年5月10日前之95
    、96年間某日某時，未經許可，在其位於新竹市○○區○○
    里○○街59號住處，受真實年籍不詳名為「林水河」之成年
    男子寄託，由「林水河」交付可發射子彈具有殺傷力之仿BE
    RETTA廠92FS型半自動手槍製造之槍枝，換裝土造金屬槍管
    而成之改造手槍1枝（含彈匣1個，槍枝管制編號0000000000
    ）、具殺傷力之子彈3顆（直徑9mm制式子彈2顆，口徑9mm制
    式彈殼組合8.9mm金屬彈頭而成之非制式子彈1顆）而代為保
    管之，陳欽龍即未經許可將之寄藏在上開住處，並於100 年
    1月12日7時許，在上開住處，將上開具有殺傷力之槍、彈放
    置在其女友林嘉真（業經臺灣苗栗地方法院檢察署檢察官以
    100年度偵緝字第117號提起公訴，目前由臺灣苗栗地方法院
    以100年度訴字第372號刑事案件審理中）的紫色包包內，而
    交由林嘉真保管，而上開紫色包包則放置在上址之2樓房間
    內，而仍在陳欽龍寄藏行為之實力支配範圍內。嗣於100年1
    月12日19時25分許，為警持原審法院法官核發之100年度聲
    搜字第24號搜索票，在上址2樓房間之林嘉貞的紫色包包內
    ，查扣上開具有殺傷力之槍、彈及不具殺傷力之子彈1顆（
    由金屬彈殼組合8.9mm金屬彈頭而成之非制式子彈）。
三、案經苗栗縣警察局竹南分局報請臺灣苗栗地方法院檢察署檢
    察官偵查起訴。
    理    由
一、證據能力之說明：
  (一)按公務員職務上製作之紀錄文書、證明文書，除顯有不可信
    之情況外，得為證據，刑事訴訟法第159條之4第1款定有明
    文。查新竹市低收入戶證明書、戶籍謄本各1份，係屬公務
    員職務上製作之證明文書，無預見日後可能會被提供作為證
    據之偽造動機，且查無其他顯然不可信之情況，依上揭條文
    規定，得作為證據。
  (二)次按法院或檢察官得囑託醫院、學校或其他相當之機關、團
    體為鑑定，或審查他人之鑑定，並準用第203條至第206條之
    1 之規定（不包括第202條囑託個人鑑定時應命鑑定人於鑑
    定前具結之規定），而鑑定之經過及其結果，應命鑑定人以
    言詞或書面報告，刑事訴訟法第208條第1項前段及第206條
    第1項分別定有明文。另現行刑事訴訟法關於鑑定之規定，
    除選任自然人充當鑑定人外，另設有囑託機關鑑定制度。依
    刑事訴訟法第198條、第208條之規定，不論鑑定人或鑑定機
    關、團體，固均應由法院、審判長、受命法官或檢察官視具
    體個案之需要而為選任、囑託，並依同法第206條之規定，
    提出言詞或書面報告，始符合同法第159條第1項所定得作為
    證據之「法律有規定」之情形，否則所為之鑑定，仍屬傳聞
    證據。然於司法警察機關調查中之案件，為因應實務上，或
    因量大、或有急迫之現實需求，併例行性當然有鑑定之必要
    者，例如毒品之種類與成分、尿液之毒品反應，或者槍、彈
    有無殺傷力等鑑定，基於檢察一體原則，得由該管檢察長對
    於轄區內之案件，以事前概括選任鑑定人或囑託鑑定機關、
    團體之方式，俾便轄區內之司法警察官、司法警察對於調查
    中之此類案件，得即時送請先前已選任之鑑定人或囑託之鑑
    定機關、團體實施鑑定，以求時效（見法務部92年9月1日法
    檢字第0920035083號函參照，刊載於法務部公報第312期）
    。此種由檢察機關概括選任鑑定人或概括囑託鑑定機關、團
    體，再轉知司法警察官、司法警察於調查犯罪時參考辦理之
    作為，法無明文禁止，係為因應現行刑事訴訟法增訂傳聞法
    則及其例外規定之實務運作而為。此種由司法警察官、司法
    警察依檢察官所概括選任之鑑定人或囑託鑑定機關、團體所
    為之鑑定結果，與檢察官選任或囑託為鑑定者，性質上並無
    差異，同具有證據能力。查卷附之內政部警政署刑事警察局
    100年2月23日刑鑑字第1000013785號鑑定書1份，雖係由警
    察機關即苗栗縣警察局將扣案之槍、彈送請內政部警政署刑
    事警察局鑑定，然臺灣高等法院檢察署檢察長既已概括選任
    內政部警政署刑事警察局為槍彈之鑑定機關，亦經臺灣高等
    法院檢察署92年9月9日檢文允字第0921001203號函及臺灣高
    等法院檢察署檢察長概括選任鑑定機關名冊載明明確，依上
    揭說明，該局鑑定結果而出具之鑑定書，仍係受檢察官囑託
    鑑定，故鑑定人依刑事訴訟法第206條規定出具之上揭鑑定
    書，自有證據能力。
  (三)另按被告以外之人（包括證人、鑑定人、告訴人、被害人及
    共同被告等）於審判外之陳述，雖不符刑事訴訟法第159條
    之1至之4等之規定，而經當事人於審判程序同意作為證據，
    法院審酌該言詞陳述或書面陳述作成時之情況，認為適當者
    ，亦得為證據；當事人、代理人或辯護人於法院調查證據時
    ，知有刑事訴訟法第159條第1項不得為證據之情形，而未於
    言詞辯論終結前聲明異議者，視為有前項之同意，同法第15
    9條之5定有明文。立法意旨在於傳聞證據未經當事人之反對
    詰問予以核實，原則上先予排除。惟若當事人已放棄反對詰
    問權，於審判程序中表明同意該等傳聞證據可作為證據；或
    於言詞辯論終結前未聲明異議，基於尊重當事人對傳聞證據
    之處分權，及證據資料愈豐富，愈有助於真實發見之理念，
    且強化言詞辯論主義，使訴訟程序得以順暢進行，上開傳聞
    證據亦均具有證據能力。經查，執行搜索現場查獲照片10張
    ，查無符合刑事訴訟法第159條之1至之4之情形，惟經檢察
    官、上訴人即被告陳欽龍（下稱被告）、辯護人於本院準備
    程序時，均表示對上開證據之證據能力沒有意見，同意作為
    證據（見本院卷第29頁），又本院審酌上開書面陳述作成時
    之情況，查無其他不法之情狀，足認為得為本案之證據，依
    刑事訴訟法第159條之5之規定，有證據能力。
  (四)有關扣案之可發射子彈具有殺傷力之仿BERETTA廠92FS型半
    自動手槍製造之槍枝，換裝土造金屬槍管而成之改造手槍1
    枝（含彈匣1個，槍枝管制編號0000000000）、具殺傷力之
    子彈3顆（直徑9mm制式子彈2顆，口徑9mm制式彈殼組合8.9m
    m金屬彈頭而成之非制式子彈1顆）、不具殺傷力之子彈1顆
    （由金屬彈殼組合8.9mm金屬彈頭而成之非制式子彈），非
    屬供述證據而無傳聞法則之適用；且上開扣案之物品係警方
    於100年1月12日持原審法院100年聲搜字第24號搜索票前往
    被告上開住處進行搜索而查扣等情，有上開搜索票、搜索扣
    押筆錄、扣押物品目錄表各1份存卷可按（見偵卷第23至28
    頁），足見係由警員依法定程序合法扣得，且亦與本案具有
    關聯性，當有證據能力。
二、認定犯罪事實所憑之證據及理由：
    被告未於本院審理期日到庭，其迭於警詢時、偵查中、原審
    準備程序及審理、本院準備程序時對於上開犯罪事實均坦承
    不諱（見偵卷第15至17、49頁，原審卷第12、28、40頁背面
    至41頁，本院卷第28頁背面），並有上開具有殺傷力之槍、
    彈扣案可證，復有執行搜索現場查獲照片10張存卷可稽（見
    偵卷第37至38、43至45頁）。又扣案之上開槍、彈經送請內
    政部警政署刑事警察局鑑定結果認為：送驗手槍1枝（槍枝
    管制編號0000000000），認係改造手槍，由仿BERETTA廠92F
    S型半自動手槍製造之槍枝，換裝土造金屬槍管而成，擊發
    功能正常，可供擊發適用子彈使用，認具殺傷力；送鑑子彈
    中，其中2顆是直徑9mm制式子彈2顆，1顆是口徑9mm制式彈
    殼組合8.9mm金屬彈頭而成之非制式子彈1顆，經試射，可擊
    發，均具殺傷力等情，有該局100年2月23日刑鑑字第100001
    3785號鑑定書1份附卷可憑（見偵卷第52至53頁），足認被
    告上開自白應與事實相符，堪予採信。至於被告寄藏上開具
    有殺傷力之槍、彈起始時間，被告於警詢時係供述是「林水
    河」在4、5年間交給其等語（見偵卷第15頁），於偵查中供
    稱是3、4年前友人拿到其家要其保管等語（見偵卷第49頁）
    ，是依卷內現有證據，僅能約略確定被告持有上開具有殺傷
    力槍、彈之起始時間為100年1月12日遭查獲前往前回溯3至5
    年間，具體時間尚不明確，但因被告曾在96年5月10日入監
    服刑，並於同年月14日易科罰金出監，此有臺灣高等法院被
    告前案紀錄表1份在卷可佐，因被告於上開在監期間應無法
    自「林水河」處收受上開具有殺傷力之槍、彈，基於罪疑有
    利於被告之事實認定原則，應認其犯罪起始時間係在96年5
    月10日前之95、96年間某日某時。另被告將上開具有殺傷力
    之槍、彈交由女友林嘉真保管之時間，係於100年1月12日7
    時許一節，亦據被告於警詢時、偵查中供承在卷（見偵卷第
    17、50頁背面），故起訴書記載被告係於「100年1月10日」
    交由其女友林嘉真保管部分，顯有誤會，應予更正，均附此
    敘明。綜上，本案事證明確，被告前開犯行堪可認定。
三、論罪部分：
    核被告所為，係犯槍砲彈藥刀械管制條例第8條第4項之未經
    許可寄藏具殺傷力之改造手槍罪及同條例第12條第4項之未
    經許可寄藏具殺傷力之子彈罪。且：
  (一)被告持有上開具有殺傷力之槍、彈的低度行為，各為寄藏槍
    、彈之高度行為所吸收，均不另論罪。又被告在寄藏行為中
    ，縱另於100年1月12日7時許將上開具有殺傷力之槍、彈交
    其女友林嘉真保管，然仍在被告寄藏行為之實力支配範圍內
    ，因此其與女友林嘉真共同持有之行為，應仍為原先情節較
    重之寄藏行為所吸收而不另論罪，附此說明。
  (二)起訴意旨原認為被告所為，係犯槍砲彈藥刀械管制條例第8
    條第4項、第12條第4項之「持有」罪名，惟業經原審到庭實
    行公訴之檢察官於原審準備程序時當庭更正為同條例第8條
    第4項、第12條第4項之「寄藏」罪名（見原審卷第28頁），
    且「寄藏」與「持有」適用法律之條項相同，自無庸變更起
    訴法條。
  (三)被告未經許可，寄藏具有殺傷力之子彈3顆，係侵害社會法
    益，為單純一罪（原審判決漏未說明，應予補充）。
  (四)被告以一行為，同時、同地寄藏上開具有殺傷力之槍、彈，
    係以一行為同時觸犯未經許可寄藏可發射子彈具有殺傷力之
    改造手槍罪及未經許可寄藏具有殺傷力之子彈罪，為想像競
    合犯，應依刑法第55條前段規定，從一重以未經許可寄藏可
    發射子彈具有殺傷力之改造手槍罪處斷。
  (五)被告前曾於95、96年間因賭博案件，經臺灣新竹地方法院以
    96年度竹簡字第131、298號刑事簡易判決判處有期徒刑3月
    、4月，定應執行刑為有期徒刑6月，均得易科罰金確定，於
    96年5月10日入監服刑後，於96年5月14日易科罰金執行完畢
    之事實，有臺灣高等法院被告前案紀錄表及臺灣臺中地方法
    院檢察署刑案資料查註紀錄表各1份在卷可參，而被告為本
    案寄藏行為之初，雖不構成累犯，已如前述，但其行為繼續
    至100年1月12日遭查獲止始終止其全部犯行，其中部分行為
    ，係在上述有期徒刑執行完畢後5年內再犯，且本案屬有期
    徒刑以上之罪，故仍有累犯之適用，應依刑法第47條第1項
    之規定，加重其刑（最高法院86年度臺非字第217號判決參
    照）。
  (六)又按槍砲彈藥刀械管制條例第18條第4項前段固規定：「犯
    本條例之罪，於偵查或審判中自白，並供述全部槍砲、彈藥
    、刀械之來源及去向，因而查獲或因而防止重大危害治安事
    件之發生者，減輕或免除其刑。」，足見槍砲彈藥刀械管制
    條例第18條第4項減輕或免除其刑規定，須以供出全部槍、
    彈之來源及去向，「因而查獲或防止重大危害治安事件之發
    生」為其要件。然本案被告為警查獲時，即為警在被告上開
    住處之2樓房間內，於置放在該房間內之被告女友林嘉真紫
    色包包內查扣上開具有殺傷力之槍、彈，足認並非因被告於
    偵查或審判中之自白供述槍、彈去向而查獲；再者，被告並
    未供出「林水河」之真實姓名年籍以供追查上開具有殺傷力
    槍、彈之來源，是自無從適用槍砲彈藥刀械管制條例第18
    條第4項前段規定對被告予以減輕或免除其刑，併此說明。
  (七)再按刑法第59條規定犯罪之情狀可憫恕者，得酌量減輕其刑
    ，其所謂「犯罪之情狀」，與同法第57條規定科刑時應審酌
    之一切情狀，並非有截然不同之領域，於裁判上酌減其刑時
    ，應就犯罪一切情狀（包括第57條所列舉之10款事項），予
    以全盤考量，審酌其犯罪有無可憫恕之事由（即有無特殊之
    原因與環境，在客觀上足以引起一般同情，以及宣告法定低
    度刑，是否猶嫌過重等等），以為判斷（參照最高法院95年
    度臺上字第6157號判決）。查依被告之年紀，應有相當之社
    會經驗，當知其寄藏上開具有殺傷力之槍、彈為法行為，其
    犯行並無特殊之原因及環境，且被告自承於寄藏行為中，曾
    持以試射，於遭查獲前，改交其女友林嘉真保管並放置在紫
    色包包中等語無隱（見偵卷第16至17、49至50頁），顯見其
    潛在危險性已遠大於一般單純受寄藏放，而已處於隨時可能
    加以使用之程度，在客觀上顯不足以引起一般人之同情，另
    被告所犯未經許可寄藏可發射子彈具有殺傷力之改造手槍罪
    ，法定刑為3年以上10年以下有期徒刑，而以未經許可寄藏
    可發射子彈具有殺傷力之改造手槍對國家、社會治安之危害
    程度而言，處以有期徒刑3年以上之刑罰，堪認合乎社會一
    般人之法律情感，尚無過重之虞，難認有何情輕法重之情形
    。至於被告雖然於犯後已坦認犯行，及家中屬於中低收入戶
    ，經濟非屬寬裕，為家中主要經濟來源，父母年事已高，須
    獨自撫養二名未成年子女，有新竹市低收入戶證明書、戶籍
    謄本各1份存卷可參（見原審卷第35至36頁），惟上揭事項
    均屬從輕量刑之標準（最高法院70年度臺上字第2511號裁判
    要旨參照），難認被告犯罪之情狀有顯可憫恕之情形。是兩
    相權衡，本院認被告於上開行為時，並無有何客觀上足以引
    起一般同情，而情堪憫恕之情狀，亦無情輕法重之情，自無
    依刑法第59條規定就被告於本案所犯之罪，予以酌減其刑之
    必要，附此說明。
四、原審法院因認被告之罪證明確，適用槍砲彈藥刀械管制條例
    第8條第4項、第12條第4項，刑法第11條前段、第47條第1項
    、第55條、第42條第3項、第38條第1項第1款等規定，並審
    酌被告無視法律禁令，違法寄藏本案槍、彈，其寄藏時間甚
    長，寄藏期間曾加以「試射」，於遭查獲前，已改交女友保
    管，置於女友隨身包包中，已處隨時可能加以使用之程度，
    對於社會有高度潛在危險性，惟其寄藏槍彈之數量非多，其
    間尚未真正為危害他人生命、身體或安全之使用，且於偵、
    審中均坦白承認犯行，未為不實的辯解，有助於避免司法資
    源之耗費，犯後態度尚屬良好，並審酌被告之智識程度、生
    活狀態等一切情狀，量處有期徒刑3年4月，併科罰金新臺幣
    5萬元，並依法諭知罰金部分易服勞役之折算標準，以示懲
    儆，及說明從刑沒收之事由（詳如後之理由五所述），核其
    認事用法均無違誤，量刑要屬妥適，應予維持。被告提起上
    訴指摘原審判決未引用槍砲彈藥刀械管制條例第18條第4項
    減輕或免除其刑規定及刑法第59條酌減其刑之規定云云，核
    其上訴為無理由（詳見上開理由三、(六)、(七)所述），應予以
    駁回。
五、扣案之可發射子彈具有殺傷力之仿BERETTA廠92FS型半自動
    手槍製造之槍枝，換裝土造金屬槍管而成之改造手槍1枝（
    含彈匣1個，槍枝管制編號000000000），有殺傷力，已如前
    述，係屬違禁物，應依刑法第38條第1項第1款規定宣告沒收
    。至於扣案之子彈4顆，其中具有殺傷力子彈3顆，經採樣試
    射而擊發，已失去子彈功能，而不具有殺傷力，非屬違禁物
    ，不另予宣告沒收；另其中1顆子彈，為由金屬彈殼組合8.9
    mm金屬彈頭而成之非制式子彈，經試射，無法擊發，認不具
    殺傷力，有內政部警政署刑事警察局100年2月23日刑鑑字第
    1000013785號鑑定書1份附卷可稽（見偵卷第52至53頁），
    亦非屬違禁物，不予宣告沒收，應由檢察官另行依法處理。
六、被告經合法傳喚，無正當之理由不到庭，爰不待其陳述，逕
    行判決。
據上論斷，應依刑事訴訟法第371條、第368條，判決如主文。
本案經檢察官徐松奎到庭執行職務。
中    華    民    國   100    年    11    月    3     日
            刑事第十庭    審判長法  官  江  錫  麟
                                法  官  胡  文  傑
                                法  官  周  瑞  芬
以上正本證明與原本無異。
如不服本判決應於收受送達後10日內向本院提出上訴書狀，其未
敘述上訴理由者，並得於提起上訴後10日內向本院補提理由書（
均須按他造當事人之人數附繕本）「切勿逕送上級法院」。
                                書記官  廖  婉  菁
中    華    民    國   100    年    11    月    3     日
附錄本判決論罪科刑法條
槍砲彈藥刀械管制條例第8條：
  未經許可，製造、販賣或運輸鋼筆槍、瓦斯槍、麻醉槍、獵槍
  、空氣槍或第4條第1項第1款所定其他可發射金屬或子彈具有
  殺傷力之各式槍砲者，處無期徒刑或5年以上有期徒刑，併科
  新臺幣1千萬元以下罰金。
  未經許可，轉讓、出租或出借前項所列槍枝者，處5年以上有
  期徒刑，併科新臺幣1千萬元以下罰金。
  意圖供自己或他人犯罪之用，而犯前二項之罪者，處無期徒刑
  或7年以上有期徒刑，併科新臺幣1千萬元以下罰金。
  未經許可，持有、寄藏或意圖販賣而陳列第1項所列槍枝者，
  處3年以上10年以下有期徒刑，併科新臺幣7百萬元以下罰金。
  第1項至第3項之未遂犯罰之。
  犯第1項、第2項或第4項有關空氣槍之罪，其情節輕微者，得
  減輕其刑。
槍砲彈藥刀械管制條例第12條：
  未經許可，製造、販賣或運輸子彈者，處1年以上7年以下有期
  徒刑，併科新臺幣500萬元以下罰金。
  未經許可，轉讓、出租或出借子彈者，處6月以上5年以下有期
  徒刑，併科新臺幣300萬元以下罰金。
  意圖供自己或他人犯罪之用，而犯前二項之罪者，處3年以上
  10年以下有期徒刑，併科新臺幣700萬元以下罰金。
  未經許可，持有、寄藏或意圖販賣而陳列子彈者，處5年以下
  有期徒刑，併科新臺幣300萬元以下罰金。
  第1項至第3項之未遂犯罰之。